【裁判字號】    99,交聲,986
【裁判日期】    990708
【裁判案由】    違反道路交通管理處罰條例聲明異議
【裁判全文】
臺灣臺北地方法院交通事件裁定         99年度交聲字第986號
原處分機關  臺北市交通事件裁決所
異  議  人
即受處分人  甲○○
上列受處分人因違反道路交通管理處罰條例案件，對於臺北市交
通事件裁決所於中華民國99年5月31日所為之處分（原處分案號
：北市裁罰字第裁22-A00000000號），聲明異議，本院裁定如下
：
    主  文
異議駁回。
    理  由
一、本件異議人即受處分人甲○○駕駛其所有車牌號碼AQ-0585
    號自用小客車，於民國99年3月4日11時46分許行經臺北市○
    ○○○道路往南方向限速每小時60公里之路段（馬場町紀念
    公園旁）時，為設置於該處之微電腦雷達波型自動採證單功
    能相機測得該車以時速82公里之速度超速行駛並拍照存證，
    經臺北市政府警察局交通大隊直屬第三分隊警員許加吟以該
    車有「行車速限60公里，經測時速82公里，超速20公里未滿
    40公里」之情形，違反道路交通管理處罰條例第40條規定而
    製單逕行舉發，駕駛人即受處分人提出申訴，經原處分機關
    函請舉發單位調查後仍認受處分人有前開違規行為，乃依道
    路交通管理處罰條例第40條、違反道路交通管理事件統一裁
    罰基準及處理細則第41條、第43條、第44條、第67條及違反
    道路交通管理事件統一裁罰基準表之規定裁處受處分人罰鍰
    1,800元，並依同條例第63條第1項記違規點數1點之事實，
    有臺北市政府警察局99年3月17日北市警交大字第A00000000
    號舉發違反道路交通管理事件通知單影本、臺北市交通事件
    裁決所99年4月7日北市裁申字第09934345600號函、違反道
    路交通管理事件陳述單、臺北市政府警察局交通警察大隊99
    年4月22日北市警交大執字第09935841800號函、臺北市交通
    事件裁決所99年5月31日北市裁罰字第裁22-A00000000號違
    反道路交通管理事件裁決書影本各1份在卷可稽（見本院卷
    第10至17頁）。
二、異議意旨略以：
    (一)按汽車駕駛人之行為有行車速度超過規定之最高速限或低
      於規定之最低速限情形，當場不能或不宜攔截製單舉發者
      ，始得對汽車所有人逕行舉發處罰。對於前述違規行為，
      採用固定或非固定式科學儀器取得證據資料證明者，於一
      般道路須至少100公尺，於高速公路、快速公路須至少300
      公尺前，明顯標示之，道路交通管理處罰條例第7條之2第
      1項第9款及第2項已有明定。本件交通違規事實是違規超
      速，而原舉發單位違反道路交通管理處罰條例第7條之2第
      2項於一般道路須至少100公尺，快速公路須至少300公尺
      前，明顯標示之，而本件超速標示是設立於水源快速道路
      北往南未過華中橋前，離超速地點有1300公尺左右，故本
      件交通違規情形，自無依道路交通管理處罰條例第7條之2
      第1項第9款及第2項之規定予以逕行舉發之空間。
    (二)伊於收罰單後連續3天到上開違規地點查看並無懸掛禁速
      60「前有測速照相、請依速限慢行」之標示，伊於法定時
      間內向原舉發單位提出申訴所得結果是有懸掛活動式標示
      ，讓人存疑為何警察機關為了績效可以違反道路交通管理
      處罰條例第7條之2第2項之規定，未依法定距離設置明顯
      標示，而是便宜行事掛上活動式標示，更讓人存疑警察是
      否有掛上活動式標示照相，及取下活動式標示。因當天伊
      並無看到有懸掛活動式標示，且活動式標示拍攝時間為99
      年3月4日9時21分，而伊違規時間為99年3月4日11時46分
      ，兩者相差近2時30分，依一般警察執行勤務時間二小時
      為一班次，警察未依法定程序執行勤務實難令人心服口服
      ，而伊於99年4月28日向臺北市警察局交通大隊執法組吳
      先生查證上開違規地點所設「前測速照相、請依速限慢行
      」之標示是在99年4月26日新設立，顯然是在違規超速舉
      發後一個多月才新設立，原舉發機關所舉發之方式及手段
      ，應遵法行政及比例原則。且原舉發單位所設立活動式標
      示跟立於一般道路標示明顯不同，於標示上並無最高限速
      60之字樣．即無最高限速標示何來超速之行為，更讓人覺
      得警察為了績效頗有作假之嫌疑，本案爭點並未符合法定
      規範，原舉發單位以違法程序所取得的證據，並無證據能
      力。
    (三)合法舉發乃原處分機關依法裁罰之前提要件，道路交通管
      理處罰條例第7條之2第1項及第2項既已就得「逕行舉發」
      之情形予以明文規定，自亦難以類推適用之方式，對於課
      予人民不利處分之裁罰其前提要件亦認得類推適用前開規
      定予以逕行舉發。交通勤務警察或依法令執行交通稽查任
      務人員如欲採行逕行舉發之方式取締交通違規事件，除舉
      發行駛於高速公路上之交通違規事件得另依高速公路交通
      管制規則第26條之規定辦理外，均應符合道路交通管理處
      罰條例第7條之2第2項所規範之事由始可為之，倘未符合
      該條例第7條之2第2項所規定之情形，即不得由行政機關
      以其便利、經濟考量任意違反．否則將至人民權益之保障
      及法律明文之規定於不顧。
    故本案舉發機關的採證過程已違反規定，本案逕為舉發之照
    片自不能當作違規之證據，該測速照片自應以無效為當，爰
    請求撤銷原處分等語。
三、按行車速度，依標誌或標線之規定，無標誌或標線者，時速
    不得超過50公里；又汽車駕駛人，行車速度，超過規定之最
    高時速者，處新臺幣（下同）1,200元以上2,400元以下罰鍰
    ，並記違規點數1點，道路交通安全規則第93條第1項、道路
    交通管理處罰條例第40條、第63條第1項第1款分別定有明文
    。次按99年3月5日修正之違反道路交通管理事件統一裁罰基
    準及處理細則所訂之違反道路交通管理事件統一裁罰基準表
    亦明定汽車駕駛人行車速度超過規定之最高時速20公里以上
    未滿40公里者，在期限內繳納或到案聽候裁決者，處1,800
    元罰鍰，並記違規點數1點。又汽車駕駛人之行為有行車速
    度超過規定之最高速限，當場不能或不宜攔截製單舉發者，
    得逕行舉發，道路交通管理處罰條例第7之1條第1項及第2項
    第9款亦有明定。
四、本件異議人即受處分人甲○○就其駕駛車牌號碼AQ-0585號
    自用小客車於99年3月4日11時46分許行經臺北市○○○○道
    路往南方向限速每小時60公里之路段（馬場町紀念公園旁）
    時，為設置於該處之測速照相設備測得其車以時速82公里之
    速度超速行駛並拍照存證，為警逕行舉發之事實並不爭執，
    惟以前揭情詞置辯。經查：
    (一)本件受處分人即異議人行車速度超過規定之最高速限之行
      為，符合道路交通管理處罰條例第7之1條第1項及第2項第
      9款逕行舉發之要件，非如異議人所稱係以類推適用之方
      式，課予人民不利處分之裁罰，合先敘明。
    (二)異議人稱本件超速標示設立於距離測速照相設備1300公尺
      左右處，顯然違反道路交通管理處罰條例第7條之2第3項
      「於一般道路須至少100公尺，快速公路須至少300公尺前
      ，明顯標示之」之規定。惟查，本件設置於舉發路段之微
      電腦雷達波型自動採證單功能相機係移動式，於該照相機
      設置點前方約127公尺處亦設置有移動式「常有測速照相
      ，請依速限行駛」警示牌，業據上開臺北市政府警察局交
      通警察大隊函說明二及附件之「警示標誌相片」（見本院
      卷第14頁、第8頁下圖）可憑。又水源道路為市區○○道
      路，業經舉發單位即臺北市政府警察局交通警察大隊99年
      4月22日北市警交大字第09935841800號函說明二內容所載
      「水源快速道路係屬市區○○○○道路」可證，亦核與本
      院函詢臺北市交通管制工程處水源快速道路為一般道路或
      快速道路，經臺北市交通管制工程處於99年6月24日以北
      市交工規字第09930983600號回函「水源快速道路係為市
      區○○道路，因其速限較一般道路為高，故稱之為快速道
      路，並非快速公路」等件相符（見本院卷第14頁、第21頁
      ）。是該路段確為市區○○道路應可認定，故依上開規定
      ，本件舉發路段敘明速限之明顯標示至少應距離測速照相
      設備100公尺處，原舉發單位設置明顯速限標示之警示牌
      與移動式照相機間距離127公尺，符合「於一般道路須至
      少100公尺」之規定，且上開條文並未就超速標示設置距
      離之上限為明文規定，異議人辯稱舉發單位未依上開條例
      第7條之2第3項規定於一定距離前明顯標示有測速照相設
      備，不得為逕行裁罰等語，實無可採。
    (三)又行車速限之訂定係以行車安全為出發點，且水源快速道
      路各匝道入口右方及道路中段於94年以前即設有速限標誌
      ，於採證地點前亦依規定設有明顯標示牌，非僅因該處未
      於速限警示牌上標示限速60公里而可認定該路段速限即非
      60公里，況依道路交通安全規則第93條第1項規定，行車
      速度，依標誌或標線之規定，無標誌或標線者，時速不得
      超過50公里，已如上述，倘異議人認舉發當時該處並無最
      高限速標示，其行車時速亦不得超過50公里，始符合上開
      規定。
    (四)另經檢視上開臺北市政府警察局交通警察大隊函附件之「
      警示標誌相片2張」中右下角標示之拍攝時間為「2010/3/
      4 9：21」及「2010/3/4 9：24」，距異議人本案被逕行
      舉發時間「2010/3/4 11：46」時間上密接，應可推認舉
      發當時現場確實設置有警示牌，該設置警示牌之情事亦有
      上開臺北市政府警察局交通警察大段函附卷可稽，應屬確
      實，異議人自應注意遵守；至於警察執行勤務時間之區間
      ，僅係行政內部事務分配事項，亦不影響員警舉發交通違
      規事件之職權行使。是受處分人確有前述交通違規之事實
      至為明確，堪以認定。
四、從而，受處分人駕駛上開自小客車於前揭時、地有超速行駛
    之違規事實，洵堪認定。原處分機關依道路交通管理處罰條
    例第40條、第63條第1項第1款及違反道路交通管理事件統一
    裁罰基準表之規定裁罰新臺幣1,800元，並記違規點數1點，
    於法並無不合，本件聲明異議為無理由，應予駁回。
五、據上論斷，應依道路交通案件處理辦法第19條，裁定如主文
    。
中    華    民    國    99    年    7     月    8     日
                  交通法庭  法  官  呂煜仁
上正本證明與原本無異。
如不服本裁定，應於裁定送達後5日內向本院提出抗告狀。
                            書記官  曹尚卿
中    華    民    國    99    年    7     月    8     日

司法院資訊處製作；財團法人民間司法改革基金會備份。
